【裁判字號】    95,訴,3425
【裁判日期】    951215
【裁判案由】    清償借款
【裁判全文】
臺灣高雄地方法院民事判決              95年度訴字第3425號
原      告  兆豐國際商業銀行股份有限公司
法定代理人  戊○○
訴訟代理人  甲○○
被      告  經耀國際有限公司
兼  法  定
代  理  人  丙○○
被      告  丁○○
            乙○○
上列當事人間請求清償借款事件，本院於民國95年12月8 日言詞
辯論終結，判決如下：
  主  文
被告應連帶給付原告新台幣貳佰陸拾玖萬零玖佰玖拾肆元，及其
中新台幣壹佰柒拾陸萬陸仟參佰元，自民國九十五年九月二十一
日起至清償日止，按週年利率百分之六點二五計算之利息，暨逾
期在六個月以內者，按上開利率百分之十，逾期超過六個月者，
按上開利率百分之二十計算之違約金；及其中新台幣玖拾貳萬肆
仟陸佰玖拾肆元，自民國九十五年九月二十一日起至清償日止，
按週年利率百分之十點一五計算之利息，暨逾期在六個月以內者
，按上開利率百分之十，逾期超過六個月者，按上開利率百分之
二十計算之違約金。
訴訟費用由被告連帶負擔。
  事實及理由
壹、程序方面：
一、中國國際商業銀行股份有限公司（下稱中國商銀）與交通銀
    行股份有限公司（下稱交通銀行）合併，交通銀行為消滅銀
    行，中國商銀為存續銀行，合併後之存續公司名稱並更正為
    兆豐國際商業銀行股份有限公司（下稱兆豐商銀），原中國
    商銀之權利義務由合併後之兆豐商銀承受乙節，有經濟部民
    國95年8 月21日經授商字第09501181190 號函、兆豐商銀營
    業執照在卷可稽，合先敘明。
二、按當事人得以合意定第一審管轄法院，民事訴訟法第24條定
    有明文。查被告住所地雖均在屏東縣，然兩造合意如因借款
    契約涉訟時，同意由本院為雙方合意之第一審管轄法院，此
    有兩造所簽訂之授信約定書附卷可稽，故依前開條文規定，
    本院自有管轄權，合先敘明。
三、次按訴狀送達後，原告不得將原訴變更或追加他訴，但減縮
    應受判決事項之聲明者，不在此限，民事訴訟法第255 條第
    1 項第3 款定有明文。本件原告起訴原聲明：被告應連帶給
    付原告新台幣2,921,324 元，及其中新台幣2,000,000 元自
    95年4 月11日起至清償日止，按年利率百分之6.25計算之利
    息，及其中新台幣921,324 元自95年4 月28日起至清償日止
    ，按年利率百分之10.15 計算之利息，及其逾期在六個月之
    內者，按上開利率百分之10，逾期超過六個月以上者，按上
    開利率百分之20計算之違約金。嗣於95年11月17日具狀變更
    聲明為如主文第1 項所示，經核係屬減縮應受判決事項之聲
    明，揆諸首揭規定，於法有據，合先敘明。
四、本件被告經合法通知，均未於言詞辯論期日到場，核無民事
    訴訟法第386 條各款所列情形，爰依原告聲請，由其一造辯
    論而為判決。
貳、實體方面：
一、原告主張：被告經耀國際有限公司（下稱經耀公司）於93年
    12月24日，邀同被告丙○○、丁○○、乙○○為連帶保證人
    ，與中國商銀簽訂授信約定書、連帶保證書，約定以授信約
    定書為中國商銀與經耀公司間各項授信往來契約之一般性共
    通條款，且經耀公司對中國商銀所負之一切債務以本金美金
    100,000 元為限額暨其利息、遲延利息、違約金、匯率變動
    差額、損害賠償金或其他從屬於主債務之負擔，丙○○、丁
    ○○、乙○○願與經耀公司負連帶清償責任，保證期間自93
    年12月23日起至97年12月22日止。經耀公司再於95年1 月6
    日與中國商銀簽訂綜合授信契約書，約定各種類授信之動用
    期間自94年12月23日起至95年12月22日止，並據該綜合授信
    契約書分別於同年1 月24日向中國商銀借款新台幣900,000
    元、同年2 月14日、同年3 月13日均借款新台幣500,000 元
    、同年4 月11日借款新台幣100,000 元、同年4 月25日借款
    美金288,080.59元，約定新台幣部分之借款利息按中國商銀
    基準利率加年利率百分之1.25計付，並隨基準利率機動調整
    ，美金部分按短期美金貸款利率計付，均自銀行墊款之日起
    計算利息，並應於銀行墊付日起180 天內清償。如遲延還本
    或付息，本金自到期日起，利息自繳息日起，按上開約定利
    率再加百分之1 計付遲延利息，並逾期之日起6 個月以內者
    ，按上開利率百分之10，逾期超過6 個月部分，按上開利率
    百分之20計付違約金。詎被告經耀公司於借款後全未清償，
    經原告行使抵銷權，以經耀公司設質之定期存款清償部分借
    款及計至95年9 月20日止之利息，而同年月21日之原告基準
    利率為百分之4 ，短期美金貸款利率則為百分之9.15，爰以
    當日美金匯率32.93 換算上開美金欠款金額為新台幣924,69
    4 元（元以下四捨五入），是經耀公司至今尚欠原告如主文
    所示之本金、利息及違約金，而被告丙○○、丁○○、乙○
    ○既係連帶保證人，就系爭借款自應負連帶清償責任，爰依
    消費借貸、連帶保證之法律關係，提起本件訴訟等情。並聲
    明：如主文第1 項所示。
二、被告均未於言詞辯論期日到場，亦未提出書狀作任何聲明或
    陳述。
三、按稱消費借貸者，謂當事人一方移轉金錢或其他代替物之所
    有權於他方，而約定他方以種類、品質、數量相同之物返還
    之契約；借用人應於約定期限內，返還與借用物種類、品質
    、數量相同之物；遲延之債務，以支付金錢為標的者，債權
    人得請求依法定利率計算之遲延利息。但約定利率較高者，
    仍從其約定利率；當事人得約定債務人於債務不履行時，應
    支付違約金，民法第474 條第1 項、第478 條前段、第233
    條第1 項、第250 條第1 項分別定有明文。又稱保證者，謂
    當事人約定，一方於他方之債務人不履行債務時，由其代負
    履行責任之契約。保證債務，除契約另有訂定外，包含主債
    務之利息、違約金、損害賠償及其他從屬於主債務之負擔，
    民法第739 條、第740 條分別定有明文。再保證債務之所謂
    連帶，係指保證人與主債務人負同一債務，對於債權人各負
    全部給付之責任而言（最高法院45年台上字第1426號判例意
    旨參照）。
四、經查，本件原告主張之事實，業據其提出綜合授信契約書、
    授信約定書、連帶保證書、借款支用/ 保證書、客戶歸戶查
    詢表、放款帳號歷史資料查詢表、按月計息戶繳息狀況查詢
    表、客戶歷史檔交易明細查詢表、匯率變動表、基準利率表
    、短期美金貸款利率表為證，核與原告主張受償餘額等事實
    相符合。而被告經合法通知，無正當理由均未到庭爭執，復
    未提出任何書狀供本院斟酌，本院依調查證據之結果，堪信
    原告之主張為真正，則揆諸前揭說明，被告自應就上述本息
    及違約金負連帶清償之責。從而，原告依消費借貸及連帶保
    證等法律關係，請求被告應連帶給付原告如主文第1 項所示
    之本金、利息及違約金，為有理由，應予准許。
五、據上論結，本件原告之訴為有理由，依民事訴訟法第385 條
    第1 項前段、第85條第2 項，判決如主文。
中    華    民    國    95    年    12    月    15    日
                  民事第五庭  法  官  毛妍懿
上為正本係照原本作成。
如不服本判決，應於送達後20日內，向本院提出上訴狀並表明上
訴理由，如於本判決宣示後送達前提起上訴者，應於判決送達後
10日內補提上訴理由書（須附繕本）。
中    華    民    國    95    年    12    月    15    日
                              書記官  王淑娟


司法院資訊處製作；財團法人民間司法改革基金會備份。
